【裁判字號】    98,訴,366
【裁判日期】    980828
【裁判案由】    違反臺灣地區與大陸地區人民關係條例等
【裁判全文】
臺灣花蓮地方法院刑事判決               98年度訴字第366號
公  訴  人  臺灣花蓮地方法院檢察署檢察官
被      告  乙○○
上列被告因違反臺灣地區與大陸地區人民關係條例等案件，經檢
察官追加起訴，本院判決如下：
    主  文
本件公訴不受理。
    理  由
一、本件追加起訴意旨略以：緣被告乙○○與大陸地區女子陳秀
    娜間並無結婚之真意，被告乙○○另基於非法使大陸地區人
    民來臺之犯意，及與陳秀娜共同基於行使使公務員登載不實
    之戶籍資料之犯意，於民國95年間某日，持登載其與陳秀娥
    間不實結婚登記之戶籍資料，向入出國及移民署申請大陸地
    區人民陳秀娜來臺旅行證，經入出國及移民署為實質審查後
    ，准予核發給陳秀娜旅行證，陳秀娜遂於96年11月23日入境
    臺灣，而認被告涉犯臺灣地區與大陸地區人民關係條例第15
    條第1款規定，而依同條例第79條第1項論處、及刑法第 216
    條、第214條行使偽造私文書罪嫌云云。
二、按已經提起公訴或自訴之案件，在同一法院重行起訴者，應
    諭知不受理之判決，且得不經言詞辯論為之，刑事訴訟法第
    303條第2 款、第307條分別定有明文。此項訴訟法上所謂一
    事不再理之原則，關於實質上一罪或裁判上一罪，均有其適
    用。又所謂同一案件包括事實上及法律上同一案件，係指所
    訴彼此兩案為同一被告，其被訴之犯罪事實亦屬同一者而言
    ，至案件是否同一，應從被告與犯罪事實二方面觀察，裁判
    上一罪，其基本事實或有差異，惟在實體法上作成一罪，刑
    罰權僅為單一，其在法律上之事實關係既屬單一，具有不可
    分性，則檢察官雖僅就其犯罪事實一部起訴，效力仍及於全
    部，亦不失為同一案件，故就裁判上一罪之犯罪事實一部提
    起公訴，依審判不可分原則，其效力及於全部，其他部分自
    不得再行提起公訴。又按被告行為後，94年2月2日修正公布
    之刑法，已於95年7月1日生效施行，依修正後刑法第2條第1
    項：「行為後法律有變更者，適用行為時之法律。但行為後
    之法律有利於行為人者，適用最有利於行為人之法律」之規
    定，係依「從舊從輕」原則決定新舊法之比較適用問題，而
    原刑法第56條連續犯以一罪論並加重其刑至二分之一之規定
    ，於修正後業已刪除，經比較新舊法結果，認於本件情形，
    適用新法對被告並無較為有利之情形，自應依刑法第2條第1
    項前段之規定，適用被告行為時之舊法連續犯規定，以為論
    斷。
三、經查，就被告乙○○於92年 4月29日與無結婚真意之大陸地
    區人民陳秀娜在大陸地區辦理假結婚手續後，取得大陸地區
    結婚證書，回台後持向海基會辦理認證。被告並於92年 5月
    27日（98年度偵字第2309號聲請簡易判決處刑書誤載為28日
    ）向花蓮縣新城鄉戶政事務所（98年度偵字第2309號聲請簡
    易判決處刑書誤載為壽豐鄉戶政事務所）申請辦理其與陳秀
    娜之結婚戶籍登記，以上開不實事項使戶政人員在形式審查
    後，登載於所掌職務上所掌之戶籍登記簿，據以製作戶籍謄
    本及換發身分證，足生損害於戶政機關對戶籍資料管理之正
    確性，被告再持上開登載不實資料，向內政部警政署入出境
    管理局（已更名為入出國及移民署）申請陳秀娜以探親名義
    入境臺灣，陳秀娜遂以此假結婚之名義，於92年 7月28日非
    法進入臺灣地區，所涉犯非法使大陸地區人民來臺及行使使
    公務員登載不實文書之犯行，業經臺灣花蓮地方法院檢察署
    檢察官偵查而聲請簡易判決處刑（98年度偵字第2309號），
    並於98年7月8日繫屬於本院（ 98年度花簡字第701號），有
    臺灣花蓮地方法院檢察署98年度偵字第2309號聲請簡易判決
    處刑書、98年8月7日甲○家勤 98偵2309字第10720號函上本
    院之收狀戳在卷可稽。又被告與陳秀娜在大陸地區辦理假結
    婚後，分別於92年6月3日、93年1月20日、94年2月2日、 95
    年 3月17日前某日，持上開登載不實結婚之戶籍資料向入出
    國及移民署（原名內政部警政署入出境管理局）以配偶探親
    為由，申請陳秀娜來臺，並經該署核發旅行證予陳秀娜，陳
    秀娜遂分別於92年7月28日、93年2月4日、95年2月8日、 96
    年11月23入境臺灣地區。而被告就最後 1次持登載不實之戶
    籍資料向入出國及移民署申請陳秀娜來臺係在95年 3月17日
    前之某日，此有大陸地區人民在臺灣地區居留申請書 1份在
    卷可稽，則被告非法使大陸地區人民陳秀娜來臺之犯行於95
    年 3月17日前某日既已為著手實行且完成犯罪行為，且行使
    使公務員登載不實文書之犯行亦於當日著手實行並完成，雖
    陳秀娜嗣於96年11月23日始入境臺灣地區（此部分為追加起
    訴之犯罪事實），然僅為使大陸地區人民非法入臺之犯罪結
    果發生，則被告就該次所為之非法使大陸地區人民來臺及行
    使使公務員登載不實之犯行均係於95年 3月17日前某日即已
    著手且完成犯行，而被告如前所述多次非法使大陸地區人民
    來臺及行使使公務員登載不實之犯行，行為時間接近、手法
    相同，且觸犯犯罪構成要件相同之罪名，顯係被告基於概括
    犯意為之，與檢察官上揭聲請簡易判決處刑之犯罪嫌疑事實
    ，具有裁判上一罪之連續犯關係，為該聲請簡易判決處刑書
    效力所及，應當於該簡易判決程序為一併審理。則檢察官為
    本件追加起訴，係就同一犯罪嫌疑事實既經檢察官提起公訴
    （聲請簡易判決處刑），即不得再行起訴，公訴人於該上揭
    聲請簡易判決案件審理中以口頭追加起訴如上揭追加起訴意
    旨所載之犯罪事實，乃於法不合，本案爰不經言詞辯論，逕
    為不受理判決。
四、據上論斷，應依刑事訴訟法第303條第2款、第 307條，判決
    如主文。
中    華    民    國    98    年    8     月    28    日
                  刑事第二庭    審判長法  官  陳世博
                                      法  官  林恒祺
                                      法  官  陳月雯
以上正本證明與原本無異。
如不服本判決應於收受送達後10日內向本院提出上訴書狀，並應
敘述具體理由。其未敘述上訴理由者，應於上訴期間屆滿後20日
內向本院補提理由書 (均須按他造當事人之人數附繕本)「 切勿
逕送上級法院」。
中    華    民    國    98    年    8     月    31    日
                                      書記官


司法院資訊處製作；財團法人民間司法改革基金會備份。
